臺灣高雄地方法院行政訴訟判決
110年度交字第534號
原      告  李東育  
被      告  高雄市政府交通局

代  表  人  張淑娟  
上列當事人間交通裁決事件，原告不服被告民國110年12月20日
高市交裁字第32-BOD164245號裁決，提起行政訴訟，本院判決如
下：
    主　文
原告之訴駁回。
訴訟費用新臺幣參佰元由原告負擔。
    事實及理由
一、程序事項：按行政訴訟法第237條之7規定，交通裁決事件之
    裁判，得不經言詞辯論為之。本件屬交通裁決事件，依兩造
    所述各節及卷內資料其事證已臻明確，本院認無經言詞辯論
    之必要，爰不經言詞辯論而為判決。
二、事實概要：原告於民國110年10月20日8時10分許駕駛車牌號
  &0000; 碼000-000號普通重型機車（下稱系爭機車），在高雄
    市楠梓區加昌路18巷口，因有「駕車行經有燈光號誌管制之
    交岔路口闖紅燈」之違規行為，經高雄市政府警察局交通大
    隊楠梓分隊（下稱舉發機關）員警填掣高市警交相字第BOD1
    64245號舉發違反道路交通管理事件通知單（下稱舉發通知
    單）逕行舉發。嗣原告於應到案日期前之110年11月3日陳述
    不服，經被告函詢舉發機關後，認原告確有上揭違規行為，
    乃依道路交通管理處罰條例（下稱處罰條例）第53條第1項
    、第63條第1項第3款規定，於110年12月20日開立高市交裁
    字第32-BOD164245號裁決書（下稱原處分），裁處原告「罰
    鍰新臺幣（下同）1,800元，並記違規點數3點」。原告不服
    ，提起本件行政訴訟。
三、原告主張：舉發通知單所附照片顯示拍攝人員並非位於道路
    旁駕駛人可見之處，而應是躲藏於楠梓區清潔隊圍牆內之隱
    蔽處以非固定式科學儀器之相機照相方式蒐證，惟舉發闖紅
    燈之違規行為，非屬得由執勤員警在隱蔽處運用非固定式科
    學儀器拍照、錄影蒐證舉發之取締項目，本件採證行為欠缺
    明確性，違反內政部警政署交通違規稽查與輕微違規勸導作
    業注意事項。又依處罰條例第7條之2第1項第1款規定，顯見
    針對駕駛人之闖紅燈行為，員警係以當場舉發為原則，逕行
    舉發為例外，而本件違規地點非屬不宜攔停稽查之路段，員
    警放棄採取當場攔停舉發之方式，而所為之逕行舉發乃不符
    法律規範程序，應為無效舉發等語。並聲明：原處分撤銷。
四、被告則以：
　㈠原告雖主張「拍攝人員並非位於道路旁駕駛人可見之處，舉
    發應恪守當場不能或不宜攔截單舉發要件」，惟經檢視員警
    職務報告略以：「職110年10月20日於經常性違規及易生交
    通事故交通要點選定加昌路18巷口附近執法，適逢上班時段
    車流較多且考慮該處於轉彎處無適當處所攔查(屬逕行舉發
    ，汽車駕駛人之行為有下列情形，當場不能或不宜攔截知單
    舉發者，得逕行舉發：闖紅燈)，且於不影響交通處所以拍
    照舉發方式執法，且職站立處所為環保局大門，經過車輛能
    目視故無隱蔽問題，…，且闖紅燈行為符合道路交通管理處
    罰條例第7條之2屬得逕舉項目…」。復經檢視採證相片可見
    ：時間10月20日8時10分，前方加昌路西向之號誌為紅燈時
    ，原告車輛逕予穿越加昌路18巷交叉路口(下稱系爭路口)直
    行，其車號為000-000。依前揭說明，足見原告面對加昌路
    方向之號誌為紅燈時，仍通過停止線後繼續騎乘進入路口，
    即視為闖紅燈之行為。其行為已違反道路交通標誌標線號誌
    設置規則第206 條第1項第5 款：「車輛面對圓形紅燈表示
    禁止通行，不得超越停止線或進入路口」之規定，並符合82
    年04月22日交路字第009811號函釋：「車輛面對紅燈時仍逕
    予穿越路口至銜接路段，含左轉、直行、迴轉及右轉(依箭
    頭綠燈允許行駛者除外)即視為闖紅燈之行為」之態樣，自
    屬闖紅燈之行為無訛。
　㈡另檢視Google地圖實景相片及員警現場採證相片可見：系爭
    路口標誌、標線、號誌均屬完整，交通號誌前方亦無任何遮
    蔽物阻擋視線，在日間有自然光線、夜間有燈光照明之情形
    下，足可清楚辨識，其在主觀上縱無故意，亦認已達按其情
    節應注意、能注意而不注意之過失，而該當於該項違規之過
    失之責任條件無誤。另關於員警執勤地點及方式，交通法規
    並未設有明文之限制，均委由員警依據道路之設置情形、交
    通流量、交通事故發生頻率、一般用路權人之便利性、員警
    值勤之安全性等一切因素綜合判斷後，始決定執行違規取締
    勤務之地點，並無規定須先「設置攔查告示牌」後始得開始
    執行取締勤務。況法律要求駕駛人應遵守道路交通安全規則
    ，除有維持交通順暢之公益目的外，本兼及有保護用路權人
    生命、身體、健康法益之旨，實不應因執法單位有無取締行
    為、取締地點是否明顯、取締方式為何而有所不同。原告又
    主張「員警躲藏隱蔽處蒐證違反內政部警政署交通違規稽查
    與輕微違規勸導作業注意事項之規定」，惟該稽查注意事項
    業於108年12月31日經內政部警政署以交字第10801763712號
    函停止適用，此觀該稽查注意事項之法規沿革即明。原告於
    110年1月27日違規行為時，該稽查注意事項既已停止適用，
    員警之舉發程序自無違背該注意事項規定可言。原告援引業
    已停止適用之稽查注意事項規定指摘原判決違法，自無可採
    （高雄高等行政法院110年度交上字第5號判決參照）。是原
    告於前揭時間、地點確有「駕車行經有燈光號誌管制之交岔
    路口闖紅燈」之違規事實，被告據以裁處，洵無不合等語，
    資為抗辯。
　㈢並聲明：原告之訴駁回。
五、本院之判斷：
  ㈠按「汽車駕駛人，行經有燈光號誌管制之交岔路口闖紅燈者
    ，處1,800元以上5,400元以下罰鍰」；「汽車駕駛人有下列
    各款所列條款之一者，除依原條款處罰鍰外，並予記點：3.
    有第43條、第53條或第53條之1情形之一者，各記違規點數3
    點。」，處罰條例第53條第1項、第63條第1項第3款分別定
    有明文。再按違反道路交通管理事件統一裁罰基準及處理細
    則（下稱處理細則）第1條規定：「本細則依道路交通管理
    處罰條例第92條第4項規定訂定之。」第2條規定：「（第1
    項）處理違反道路交通管理事件之程序及統一裁罰基準依本
    細則之規定辦理。（第2項）前項統一裁罰基準，如附件違
    反道路交通管理事件統一裁罰基準表(下稱裁罰基準表)。」
    上開處理細則之規定，就其立法目的及功能，乃為防止處罰
    機關枉縱或偏頗，依處罰條例第92條第4項所授權交通部會
    同內政部訂定處理細則及其附件裁罰基準表，用以維持裁罰
    之統一性與全國因違反道路交通管理事件受處罰民眾之公平
    ，不因裁決人員不同，而生偏頗，寓有避免各監理機關於相
    同事件恣意為不同裁罰之功能，並非法所不許，於憲法上保
    障人民財產權之意旨並無牴觸（此並有司法院釋字第511號
    解釋理由書意旨足資參照），並無違反法律保留原則。而依
    裁罰基準表的記載，機車駕駛人行經有燈光號誌管制之交岔
    路口闖紅燈，期限內繳納或到案聽候裁決者，應處罰鍰1,80
    0元，並記違規點數3點，核此規定，既係基於母法之授權而
    為訂定，且就處理細則附件所示裁罰基準表中有關處罰條例
    第53條第1項規定之裁罰基準內容，並未牴觸母法，被告自
    得依此基準而為裁罰。
　㈡本件如事實概要欄所述之原告違規事實，有舉發通知單、原
    處分之裁決書、送達證書、高雄市政府警察局楠梓分局111
    年1月14日高市警楠分交字第11170114700號函、員警職務報
    告、採證照片、Google地圖及實景圖、110年11月9日高市警
    楠分交字第11073249700號函等在卷可稽(本院卷第59至84頁
    )，洵堪認定為真。
　㈢原告固主張舉發通知單所附照片顯示拍攝人員並非位於道路
    旁駕駛人可見之處，而應是躲藏於楠梓區清潔隊圍牆內之隱
    蔽處以非固定式科學儀器之相機照相方式蒐證，本件違規地
    點非屬不宜攔停稽查之路段，員警放棄採取當場攔停舉發之
    方式，而所為之逕行舉發乃不符法律規範程序云云。然根據
    本件執行逕行舉發之警員職務報告書記載內容略以：「一、
    職警員謝佳宏於110 年10 月20 日07-11 時擔服交通違規稽
    查勤務，於經常性違規及易生交通事故交通要點選定加昌路
    18巷口附近執法，適逢上班時段車流較多且考慮該處於轉彎
    處無適當處所攔查(屬逕行舉發，汽車駕駛人之行為有下列
    情況，當場不能或不宜攔截製單舉發者，得逕行舉發：闖紅
    燈)，且於不影響交通處所以拍照舉發方式執法，且職站立
    處所為環保局大門，經過車輛能目視故無隱藏問題……」等語
    (本院卷第73頁) ；再依本件採證照片( 本院卷第75至79 頁
    )拍攝角度以及卷附Google地圖及實景圖(本院卷第81頁)可
    知，值勤員警所站立位置前方並無任何遮蔽物，故值勤員警
    應無原告所稱故意躲避隱藏值勤之情。況原告復未能舉反證
    證明其主張值勤員警係躲藏於楠梓區清潔隊圍牆內之隱蔽處
    一事為真，即難使本院遽而為有利於原告之認定。且依據內
    政部警政署函頒「取締一般交通違規作業程序」之內容並無
    須設立路檢牌之明文規定，僅有「取締交通違規之攔停位置
    宜妥適考量違規駕駛人反應時間及適當空間，選擇不妨礙交
    通處所執行，並注意本身及駕駛人安全」等相關規定，故員
    警縱未設立路檢牌，亦難遽謂其執法程序有何違誤之處。況
    且，本件執勤員警係站立於明顯處所執行違規行為之攔停等
    勤務，已如前述，員警復且根據原告當時確切之違規行為而
    當場舉發，舉發程序核無不當，原告闖紅燈之違規行為乃本
    於其個人行為決意所為，並非員警以引誘、教唆或其他違法
    手段而生，原告猶執前詞爭執員警執法之正當性云云，自無
    可採。
　㈣又按「汽車駕駛人之行為有下列情形之一，當場不能或不宜
    攔截製單舉發者，得逕行舉發：一、闖紅燈或平交道。」處
    罰條例第7條之2第1項第1款定有明文。本件違規時間適逢上
    班時段，車流量眾多，故執勤員警選擇以較不致於影響交通
    往來順暢及人車安全之方式，就駕駛人違規行為拍照後逕行
    舉發，經核尚屬符合前揭法文關於逕行舉發要件之規定，原
    告主張員警所為之逕行舉發乃不符法律規範程序云云，委無
    可採。
六、綜上所陳，原告於上開時間、地點確有駕車行經有燈光號誌
    管制之交岔路口闖紅燈之違規行為。被告依處罰條例第53條
    第1 項、第63條第1 項第3 款及裁罰基準表之規定，裁處原
    告如原處分所示，於法並無違誤。原告猶執前詞指摘原處分
    不當，訴請撤銷原處分，尚乏依據，為無理由，應予駁回。
七、本件判決基礎已臻明確，兩造其餘之攻擊防禦方法及訴訟資
    料經本院斟酌後，核與判決不生影響，無一一論述之必要，
    併予敘明。
八、本件第一審裁判費為300 元，應由原告負擔，爰確定第一審
    訴訟費用額如主文第2 項所示。
據上論結，本件原告之訴為無理由，依行政訴訟法第237條之7、
第237條之8第1項、第237條之9第1項、第236條、第98條第1項前
段，判決如主文。
中　　華　　民　　國　　111 　年　　7 　　月　　22　　日
　　　　　　　　　行政訴訟庭　法　官　謝琬萍
以上正本係照原本作成。　
如不服本判決，應於判決送達後20日內，向本院提出上訴狀並表
明上訴理由（原判決所違背之法令及其具體內容或依訴訟資料可
認為原判決有違背法令之具體事實），其未載明上訴理由者，應
於提出上訴後20日內向本院補提理由書（上訴狀及上訴理由書均
須按他造人數附繕本，如未按期補提上訴理由書，則逕予駁回上
訴），並應繳納上訴裁判費新臺幣750元。
中　　華　　民　　國　　111 　年　　7 　　月　　25　　日
                               書記官  林麗文